【裁判字號】    97,交易,72
【裁判日期】    970909
【裁判案由】    過失傷害
【裁判全文】
臺灣高雄地方法院刑事判決              97年度交易字第72號
公  訴  人  臺灣高雄地方法院檢察署檢察官
被      告  丙○○
上列被告因過失傷害案件，經檢察官提起公訴（96年度偵字第
28865 號），本院判決如下：
    主  文
丙○○無罪。
    理  由
一、公訴意旨略以：被告丙○○於民國96年5 月10日下午5時30
    分許，駕駛車牌號碼不詳之福斯Ｔ４（起訴書誤載為「三菱
    SPACEGEAR 」）深綠色廂型車，搭載香朵精品婚紗公司員工
    何智慧、戴佳燕、葉茂峰等人在高雄縣鳳山市○○路172 號
    基督教會教堂拍攝婚紗照結束欲離開時，適乙○○騎乘車牌
    號碼ZYO-065 號輕型機車，沿高雄縣鳳山市○○路由南向北
    方向行駛經上開基督教會門口時，被告本應注意起駛前應顯
    示方向燈，注意前後左右有無障礙或車輛行人，並應讓行進
    中之車輛、行人優先通行，且依當時情形，天候晴、日間自
    然光線、市區道路○○○路面、路面狀態乾燥、無缺陷、無
    障礙物、視距良好，又無不能注意之情事，竟疏未注意，將
    廂型車貿然由基督教會大門口駛出，乙○○因受此驚嚇摔倒
    而肇禍，致乙○○受有頭部外傷疑腦震盪、胸部挫傷、左手
    腕挫創傷併橈骨折、左膝擦傷、右前臂擦傷及右腳大姆趾近
    位趾骨折等傷害。
二、證據能力之認定：
(一)、按被告以外之人於審判外之陳述，雖不符刑事訴訟法第159
    條之1 至第159 條之4 之規定，而經當事人於審判程序同意
    作為證據，法院審酌該言詞陳述或書面陳述作成時之情況，
    認為適當者，亦得為證據，刑事訴訟法第159 條之5 第1 項
    定有明文。本件檢察官、被告於本院審判程序時，就本判決
    所引用審判外之言詞或書面陳述，除證人甲○○於偵查中所
    為之陳述，被告爭執其證據能力外，其餘均明示同意有證據
    能力，本院認該具有傳聞證據性質之證據，其取得過程並無
    瑕疵，且與待證事實具有關聯性，證明力非明顯過低，以之
    作為證據係屬適當，認俱得為證據。
(二)、至於證人甲○○於檢察官偵查中所為之陳述，係經檢察官告
    以拒絕證言權、具結之義務及偽證罪之處罰後，再命其朗讀
    結文並具結後所為之陳述，核其製作筆錄過程，並無違法取
    供述或證明力明顯過低之瑕疵，所為陳述蓋係出於供述者之
    真意，皆具信用性。況於本院審理時，業經逐一提示上開證
    人之偵查筆錄並告以要旨，由被告及其辯護人依法辯論，而
    完足為合法調查之證據，是以證人甲○○於偵查中所為陳述
    作為證據，並無任何不當，依刑事訴訟法第159 條之1 第2
    項之規定，當具有證據能力。
三、次按犯罪事實應依證據認定之，無證據不得認定犯罪事實；
    不能證明被告犯罪者，應諭知無罪之判決，刑事訴訟法第
    154 條第2 項、第301 條第1 項分別定有明文。又認定不利
    於被告之證據須依積極證據，苟積極證據不足為不利於被告
    事實之認定，即應為有利被告之認定，更不必有何有利之證
    據；而犯罪事實之認定，應憑證據，如無相當之證據，或證
    據不足以證明，自不得以推測或擬制之方法，以為裁判之基
    礎。再者，依刑事訴訟法第161 條第1 項規定，檢察官對於
    起訴之犯罪事實，仍應負提出證據及說服之實質舉證責任，
    尚其所提出之證據，不足為被告有罪之積極證明，或其指出
    證明之方法，無從說服法院以形成被告有罪之心證，基於無
    罪推定之原則，自應為被告無罪判決之諭知（最高法院30年
    上字第816 號、40年台上字第86號、92年台上字第128 號判
    例可資參照）。
四、本件檢察官認被告涉有前揭犯行，無非係以被告於偵查中之
    供述、證人即被害人乙○○於偵查中之證述、證人甲○○、
    葉茂峰於偵查中之證述、高雄縣政府警察局道路交通事故現
    場圖、道路交通事故調查報告表(一)、(二)、阮綜合醫院、大東
    醫院診斷證明書、臺灣省高屏澎區車輛行車事故鑑定委員會
    高屏澎鑑字第960923號鑑定意見書各1 份、現場照片5 幀等
    為證據，為其主要論據。
五、訊據被告丙○○固坦承有於96年5 月10日下午5 時30分許，
    駕駛上開廂型車，搭載甲○○、戴佳燕、葉茂峰3 人，欲離
    開上址基督教會教堂，廂型車車頭甫駛出教堂大門之際，告
    訴人所騎乘之機車旋即自其廂型車車頭前方滑行摔倒，告訴
    人人車倒地而受有傷害之事實，惟堅詞否認有何過失傷害犯
    行。辯稱：當天在教堂拍完結婚照準備要回臺中，我們車本
    來停在教堂圍牆內，車頭朝外面馬路，我啟動引擎起步後來
    到教堂門口，車速不超過10，且車子車頭剛超出圍牆柱子時
    ，我有停下車子注意前方道路的車況，並沒有貿然衝到車道
    上；我看到告訴人時，她就在我前面滑出去，告訴人是自己
    倒地的，我沒有撞到她，對於本件車禍之發生並無過失等語
    。經查：
(一)、本件告訴人即被害人乙○○騎乘機車行進方向係沿高雄縣鳳
    山市○○路南向北方向直行，被告之廂型車則於中正路172
    號基督教會教堂圍牆內起駛，車頭甫駛出該教會大門口，欲
    右轉至中正路向北方向行駛等情，此據被告自承、證人即乙○○指訴綦詳，並有高雄縣政府警察局道路交通事故現場圖
    、道路交通事故調查報告表(一)、(二)及事故現場照片10幀（見
    警卷第5 至9 頁，偵卷第32至34頁）在卷可佐。又按汽車起
    駛前應顯示方向燈，注意前後左右有無障礙或車輛行人，並
    應讓行進中之車輛行人優先通行；又汽車行駛時，駕駛人應
    注意車前狀況，並隨時採取必要之安全措施，道路交通安全
    規定第89條第1 項第6 款、第94條第3 項分別定有明文。本
    件告訴人騎乘機車行進方向係沿高雄縣鳳山市○○路南向北
    方向直行，被告之廂型車則於中正路172 號基督教會教堂圍
    牆內起駛，車頭甫駛出該教堂大門口，欲右轉至中正路向北
    方向行駛時，均各負注意上述規定之義務，合先敘明。
(二)、告訴人於警詢、偵查中雖指稱：被告駕駛廂型車撞我機車等
    語，惟其卻無法明確指認撞擊位置、方式及車損情形（見警
    卷第4 頁，偵卷第7 頁），已難認其所述為真。況查，證人
    即被告廂型車上之乘客戴佳燕證稱：我們的廂型車與告訴人
    機車未碰撞等語；同車乘客甲○○證稱：廂型車沒有和告訴
    人機車直接碰撞；同車乘客葉茂峰亦證述：我們的廂型車並
    未與告訴人的機車直接碰撞，告訴人兒子來現場，被告還有
    帶告訴人兒子看我們的廂型車沒有直接擦狀的痕跡等語，互
    核大致相符。且觀諸卷附車損照片，被害人所騎乘車號ZY0
    –062 號機車亦無明顯之擦撞痕，足認被告之廂型車確實未
    與被害人之機車發生擦撞甚明。則告訴人所述遭被告駕駛之
    廂型車撞擊一節，即不足採。
(三)、被告就本件車禍之發生，有無起訴書所載於行駛前未顯示方
    向燈，及未能注意前後左右有無障礙或車輛，並讓行進中之
    車輛優先通行之過失？
  1.證人戴佳燕於偵查中具結證稱：我們的車本來停在教堂圍牆
    內靠門口處，車頭朝馬路，被告啟動引擎起步至教堂門口停
    下來等沒有車，打算一出馬路就要轉往臺中方向開，我們看
    到中正路上有1 部機車朝教會方向騎過來，然後就看到告訴
    人跌倒，我們當時車頭剛出圍牆，但尚未到達黃線上等語；
    證人甲○○於偵查及本院審理時結證稱：沒有看到告訴人機
    車摔車這一幕，我們的車本來停在教堂圍牆內靠門口處，車
    頭朝馬路，被告啟動引擎起步至教堂門口停下，打算一出馬
    路就要轉彎，但往哪個方向我不清楚，剛出門口，被告有先
    緊急煞車我在車上有感受，出門口時，被告有停下來，我們
    車頭有超出圍牆柱子，過了一點點才煞車等語；證人葉茂峰
    於偵查中證稱：我們的車本來停在教堂圍牆內靠門口處，車
    頭朝馬路，被告啟動引擎起步丑段來到教堂門口直接停下，
    沒有緊急煞車，車頭有超出圍牆，打算一出馬路就要右轉，
    我沒有看到告訴人騎車過來並摔車這一幕，因為我躺著，但
    有聽到車子摔車聲等語，其等所述情節大致相符。足認被告
    啟動引擎起步至教堂門口甫超出圍牆時確有停車，並未貿然
    駛出甚明。公訴人認被告未讓行進中車輛先行，貿然駛出正
    路一節，容有誤會。
  2.又被告辯謂：我們車本來停在教堂圍牆內，車頭朝外面馬路
    ，我啟動引擎起步來到教堂門口停車，打算一出馬路就要右
    轉等語。而依卷附現場照片顯示，案發地點之高雄縣鳳山市
    ○○路172 號基督教會教堂之大門並非緊鄰至中正路，其大
    門距中正路之路面尚有約1 個車身之距離，徵諸前開證人戴
    佳燕、甲○○、葉茂峰之證言，被告當時起駛後行至該教堂
    大門口，車頭甫超過大門側之圍牆時即停車一節，顯見本件
    事故發生時，被告駕駛廂型車車頭確實未駛入中正路甚明。
    參以，證人戴佳燕證述：被告啟動引擎起步來到教堂門口有
    停下來等沒有車等語，堪認被告於車輛駛入中正路路面前即
    已停車，並注意前後左右有無障礙或車輛行人，並未貿然駛
    出中正路甚明。已難認其有未讓行進中車輛先行而貿然行駛
    之違規行為。
  3.公訴意旨雖認告訴人機車倒地係因被告未讓行進中車輛先行
    ，貿然前駛，造成告訴人心理受壓迫致摔車受傷云云。然告
    訴人陳稱係遭被告廂型車撞擊倒地一節為不可採，已見前述
    。而被告之車輛駛入中正路路面前即已煞車，並注意前後左
    右有無障礙或車輛行人，並未貿然駛出中正路，亦經認定如
    前。參以，證人戴佳燕證述：告訴人摔車前沒有煞車聲，只
    聽到碰的一聲等語；證人甲○○證稱：告訴人摔車前沒有煞
    車，只聽到急速摔車聲等語，足認告訴人於摔車前並未煞車
    甚明。復對照告訴人於警詢、偵查中陳稱：摔車前沒有看見
    被告之廂型車從教堂圍牆要出來等語，及證人戴佳燕、甲○○證稱：告訴人之車速很快等情節，堪認本件事故之發生，
    應係因告訴人行經該路段時，見被告車輛停等在該教堂門口
    欲駛入中正路，因其車速過快未能及時反應，而不慎摔倒受
    傷，要與事實較為相符。
  4.至於公訴人以被告起駛前未顯示方向燈，而認其有過失等語
    。然綜閱全卷，均無事證足資證明被告起駛前有未顯示方向
    燈之違規行為，亦尚難認被告確有此違規行為。綜上，本件
    既係告訴人騎乘機車行經該路段時，見被告車輛停在該教堂
    門口待駛入中正路，因車速過表未能及時反應，不慎摔倒受
    傷，而被告於駛入中正路前，既已停等在該教堂大門口，並
    未貿然駛入中正路上，難認被告有何違規之處，告訴人自負
    有注意其車前狀況並採取必要之安全措施之義務，是告訴人
    因車速過快而不慎摔倒，自不可歸責於被告，無由認係因被
    告起駛前停放在該教堂大門，造成告訴人心理壓迫所致。
(四)、至於卷附臺灣省高屏澎區車輛行車事故鑑定委員會年97年1
    月16日高屏澎鑑字第960923號鑑定意見書，其鑑定結果固認
    被告駕駛小客貨車起駛未讓行進中車輛先行為肇事原因。惟
    惟細繹上開鑑定意見書所載肇事分析之佐證資料（鑑定意見
    書伍、二，偵卷第37頁），除依告訴人警詢指訴及被告偵查
    供述外，並無其他佐證，其未參酌證人戴佳燕、甲○○、葉
    茂峰於偵查中之證述，復未參考卷附之事故現場照片，至為
    明顯。其依當時僅有之證據，本其專業經驗判斷所為鑑定結
    果，本應無誤，然鑑定所憑資料既非完整，本院經審理後，
    認鑑定機關所未及審酌之證據顯屬重要，足以影響鑑定結果
    ，業如前述，原鑑定意見即難期正確，自不得據為認定本件
    交通事故發生經過為何及被告就該事故之發生有無過失之依
    據。
六、綜上所述，檢察官所提出之各項證據，不足以證明被告有何
    過失傷害之犯行，此外，復查無其他積極證據足資證明被告
    確有檢察官所指之上開犯行，揆諸前開說明，本案既不能證
    明被告犯罪，應諭知為無罪之判決，以昭審慎。
據上論斷，應依刑事訴訟法第301 條第1 項，判決如主文。
本案經檢察官吳美齡到庭執行職務。
中    華    民    國    97    年    9     月    9     日
                      交通法庭  審判長法  官  黃建榮
                                      法  官  蘇揚旭
                                      法  官  李殷君
以上正本證明與原本無異。
如不服本判決應於收受本判決後10日內向本院提出上訴書狀，並
應敘述具體理由，如未敘述上訴理由者，應於上訴期間屆滿後20
日內補提理由書狀於本院（均須按他造當事人之人數附繕本）「
切勿逕送上級法院」。
中    華    民    國    97    年    9     月    9     日
                                     書記官   李文廣


司法院資訊處製作；財團法人民間司法改革基金會備份。
